臺灣高雄地方法院刑事判決　　　　　　　96年度易緝字第69號
公　訴　人　臺灣高雄地方法院檢察署檢察官
被　　　告　乙○○
上列被告因侵占案件，經檢察官提起公訴（87年度偵緝字第447
、448號），本院合議庭裁定由受命法官獨任進行簡式審判程序
，判決如下：
    主  文
乙○○連續犯業務侵占罪，處有期徒刑壹年貳月。
    事  實
一、乙○○自民國85年7 月間起擔任高雄市○○區○○街66號美
    侖大廈（起訴書誤為美崙大廈）管理委員會之主任委員，負
    責代收及保管該大廈住戶每月之管理費，係從事業務之人，
    因其個人經濟狀況不佳，遭地下錢莊追討債務，竟基於意圖
    為自己不法所有之概括犯意，自同年10月間某日起至86年6
    月間某日止，利用保管大廈管理費之機會，連續將其業務上
    所持有之管理費計新臺幣（下同）1,537,577 元，以變易持
    有為所有之意思，予以侵吞入己。嗣經該大廈住戶於86年7
    月間改選主任委員欲辦理移交手續時，發現乙○○已逃逸無
    蹤，始查知上情。
二、案經甲○○、丙○○訴由臺灣高雄地方法院檢察署檢察官偵
    查起訴，嗣乙○○於本院審判中逃匿，經本院發布通緝，於
    96年5月8日始緝獲到案。
    理  由
一、本件被告乙○○所犯係死刑、無期徒刑、最輕本刑為3 年以
    上有期徒刑以外之罪，其於準備程序中就被訴事實為有罪之
    陳述，經法官告知簡式審判程序之旨，並聽取公訴人、被告
    之意見後，認為適宜由受命法官獨任進行簡式審判程序，依
    刑事訴訟法第273 條之1 第1 項規定，裁定由受命法官獨任
    進行審判程序，合先敘明。
二、上揭犯罪事實，業據被告乙○○於偵查中及本院審理中供承
    不諱（見偵緝卷第29、30頁，本院卷第55、56、73頁），核
    與告訴人甲○○、丙○○及證人戴志鵬於偵查中之指訴及證
    述相符（見偵卷第1 、2 、40、43頁，偵緝卷第29、30、50
    頁，復有該大廈之帳務移交清單、修繕證明書、薪資獎金證
    明書、收支概算表等件附卷可稽（見偵卷第7 至9 頁，偵緝
    卷第34、35、54頁），足認被告上開自白與事實相符。本件
    事證明確，被告犯行堪以認定。
三、查被告行為後，如附表所示之相關法律均業經變更，並俱於
    95年7 月1 日施行，玆經整體比較結果，裁判時法並未較為
    有利，從而依刑法第2 條第1 項規定，自應適用各該行為時
    法，亦即修正前法至明。
四、按刑法上所謂業務係指以反覆同種類之行為為目的之社會活
    動而言，至於執行此項業務，有無報酬，是否賴以為生，均
    與業務之成立無關；刑法上所謂「業務」，指公務以外之職
    業事務而言，亦即日常生活從事於公務員以外之職業所處理
    之事務，不論為全（專）職或半（兼）職，主要事務或附隨
    事務，有給或無給，已否得法律之許可，凡以反覆同種類之
    行為為目的之社會活動具有持續性者，皆屬之，並不以具備
    一定之形式條件為必要（最高法院87年度臺非字第295 號、
    86年度臺上字第6405號判決意旨可參），本件被告係美侖大
    廈管理委員會之主任委員，負責代收及保管住戶每月之管理
    費，其自屬從事業務之人甚明。是核被告乙○○所為，係犯
    刑法第336 條第2 項之業務侵占罪。公訴意旨認被告係犯刑
    法第335 條第1 項之侵占罪處斷，尚有未洽，惟其基本事實
    相同，本院自應予以審理，並依法變更起訴法條，附此敘明
    。被告先後多次業務侵占犯行，時間緊接，手法相同，觸犯
    係構成要件相同之罪名，顯係基於概括犯意反覆為之，為連
    續犯，應依修正前刑法第56條之規定論以一罪，並加重其刑
    。爰審酌被告前有違反票據法、侵占、詐欺、偽造文書等前
    科，素行非佳，此有臺灣高等法院被告前案紀錄表在卷可參
    ，其身為管理委員會之主任委員，竟因己身經濟困窘，將住
    戶管理費侵吞入己，造成大廈日後無基金可供日常修繕之用
    ，嚴重損害住戶之權益，其有虧職守，實不足取，又被告侵
    占金額高達1,537,577 元，且本案事發距今已達10年之久，
    被告均未曾主動與告訴人協調還款事宜，且於本院審理過程
    中復一度棄保潛逃，音訊全無，迄今仍未能與告訴人達成和
    解，以賠償其損失，態度顯然不佳，惟念其犯後尚知坦承犯
    行等一切情狀，酌情量處如主文所示之刑。
據上論斷，依刑事訴訟法第273 條之1 第1 項、第284 條之1 、
第299 條第1 項前段、第300 條，刑法第2 條第1 項前段，修正
前刑法第56條、第336 條第2 項，罰金罰鍰提高標準條例第1 條
前段，判決如主文。
本案經檢察官林志祐到庭執行職務。
中　　華　　民　　國　　96　　年　　6　　月　　22　　日
                  刑事第十四庭法　官  謝　雨　真
以上正本證明與原本無異。
如不服本判決，應於判決送達後10日內，向本院提出上訴狀。
中　　華　　民　　國　　96　　年　　6　　月　　22　　日
                              書記官  林  佳  慧
┌───────────────────────────────────────────────┐
│附表：                                                                                        │
├──────┬─────────────┬─────────────┬───────┬────┤
│相關變更條文│行為時法（下稱舊法）之內容│裁判時法（下稱新法）之內容│比  較  理  由│備    註│
├──────┼─────────────┼─────────────┼───────┼────┤
│【罰金刑貨幣│依法律應處罰金、罰鍰者，就│中華民國94年1 月7 日法修正│刑法之貨幣單位│經按現行│
│單位之變更】│其原定數額得提高為2 倍至10│施行後，刑法分則編所定罰金│由「元（指銀元│法規所定│
│罰金罰鍰提高│倍（刑法乃係定明10倍）。第│之貨幣單位為新臺幣。94年1 │）」變更為「新│貨幣單位│
│標準條例第1 │1 條所定得提高倍數之規定，│月7 日刑法修正時，刑法分則│臺幣」，且刑法│折算新臺│
│條前段、第5 │於本條例修正後制定之法律，│編未修正之條文定有罰金者，│分則之罰金數額│幣條例第│
│條→刑法施行│不適用之；本條例修正前公布│自94年1 月7 日刑法修正施行│，亦視該分則先│2 條之規│
│法第1 之1條 │之法律，於本條例修正後修正│後，就其所定數額提高為30倍│前曾修正與否，│定折算後│
│第1 項、第2 │其罰金罰鍰數額或法律經全部│。但72年6 月26日至94年1 月│而分別提高3 或│等值，是│
│項          │修正而其罰金罰鍰數額未予變│7 日新增或修正之條文，就其│30倍。        │以新法並│
│            │更者，亦同。              │所定數額提高為3 倍。      │              │未較有利│
│            │                          │                          │              │。      │
├──────┼─────────────┼─────────────┼───────┼────┤
│刑法第33條第│罰金：（銀元）1 元以上。  │罰金：新臺幣1000元以上…。│罰金刑之下限，│舊法有利│
│5 款：罰金刑│                          │                          │由銀元10元（亦│        │
│下限變更    │                          │                          │經提高）即新臺│        │
│            │                          │                          │幣30元，提高為│        │
│            │                          │                          │新臺幣1000元  │        │
├──────┼─────────────┼─────────────┼───────┼────┤
│刑法第56條：│連續數行為而犯同一罪名者，│刪除                      │一般認為連續犯│舊法有利│
│連續犯      │，以一罪論。但得加重其刑  │                          │在本質上係數行│        │
│            │至二分之一。              │                          │為而屬數罪，僅│        │
│            │                          │                          │係基於訴訟經濟│        │
│            │                          │                          │或責任吸收原則│        │
│            │                          │                          │之考量，而論以│        │
│            │                          │                          │一罪，新法將連│        │
│            │                          │                          │續犯之規定廢除│        │
│            │                          │                          │後，除非符合「│        │
│            │                          │                          │接續犯」或「包│        │
│            │                          │                          │括的一罪」之情│        │
│            │                          │                          │形，可認為構成│        │
│            │                          │                          │單一之犯罪外，│        │
│            │                          │                          │均應認係數罪併│        │
│            │                          │                          │罰。          │        │
├───┬──┼─────────────┴─────────────┴───────┼────┤
│整體比│舊法│6 月以上5 年以下有期徒刑、得併科銀元3,000 元即新臺幣9000元以下、銀元10│舊法僅論│
│      │    │元即新臺幣30元以上罰金。                                              │以一連續│
│      ├──┼───────────────────────────────────┤業務侵占│
│較結果│新法│6 月以上5 年以下有期徒刑得併科新臺幣90,000元以下、新臺幣1,000 元以上之│罪，較為│
│      │    │罰金。且應依其行為次數分別論以業務侵占罪，並分論併罰之。              │有利。  │
│      │    │                                                                      │        │
└───┴──┴───────────────────────────────────┴────┘
附錄本案論罪科刑法條：
刑法第336條
對於公務上或因公益所持有之物，犯前條第1 項之罪者，處1 年
以上7 年以下有期徒刑，得併科5 千元以下罰金。
對於業務上所持有之物，犯前條第1 項之罪者，處6 月以上5 年
以下有期徒刑，得併科3 千元以下罰金。
前二項之未遂犯罰之。
